臺灣高等法院高雄分院民事裁定　　　　　 96年度抗字第286號
抗　告　人　甲○○
抗　告　人　乙○○○
上列抗告人因相對人七漁業株式會社聲請假扣押強制執行事
件，聲明異議，對於民國96年8 月28日臺灣高雄地方法院96年度
執全字第606 號所為裁定提起抗告，本院裁定如下：
    主  文
抗告駁回。
抗告程序費用由抗告人負擔。
    理  由
一、本件原法院執行處依相對人之聲請以原法院96年度裁全字第
    728 號假扣押裁定，就債務人即抗告人乙○○○所有得發號
    漁船一艘及坐落高雄市○鎮區○○段772 號土地及地上建號
    1539號門牌號碼佛南街136 號建物為假扣押查封。本件抗告
    人等分別聲明異議，債務人即抗告人乙○○○指稱對於土地
    建物之假扣押為超額查封云云；抗告人甲○○為得發號漁船
    之第二順位抵押權人指稱以揭示方式之執行方法顯然有誤，
    並將影響日後拍賣價格云云。經原裁定認抗告人等異議之聲
    明為無理由而分別予以駁回。
二、按海商法所定之船舶，其強制執行，準用關於不動產執行之
    規定；又假扣押之執行，準用關於動產、不動產、船舶及航
    空器執行之規定；分別為強制執行法第114 條、第136 條所
    明定。再對於船舶之查封，除為查封之標示及追繳船舶文書
    外，應使其停泊於指定之處所，並即通知當地航政主管機關
    。但國內航行船舶之假扣押，得以揭示方法為之。以揭示方
    法執行假扣押時，應同時頒發船舶航行許可命令，明示准許
    航行之目的港、航路與期間；並通知當地航政主管機關及關
    稅局。另，就船舶為保全程序之執行僅得於運送人或船長發
    航準備完成前或於航行完成後，始得為之。但保全程序係保
    全為使航行可能所生之債權及船舶碰撞所生之債權者，則無
    此限制。（辦理強制執行事件應行注意事項第61點第2 款第
    3 款）。而依強制執行法第76條第1 項第2 項規定「查封不
    動產，由執行法官命書記官督同執達員依左列方法行之：一
    揭示。二封閉。三追繳契據。前項方法，於必要時得併用之
    。」。至於「揭示」之方法，並無明文規定，實際上執行法
    院應可斟酌依便宜方法行之，只須將查封之事實公示週知，
    以防止債務人處分或設定負擔即可，非必張貼於查封之標的
    物上（參照司法院75廳民二字第1133號函文）。本件假扣押
    保全程序，對於得發號漁船之執行，因該船於為查封執行時
    ，據債權人即相對人查報，正在南中國海作業，則依上開規
    定及說明，原執行法院除以揭示方法外，並函請該船之船籍
    港高雄港務局為查封登記及禁止處分，其執行方法並無不當
    。抗告人甲○○抗告意旨稱該船非「國內航行之船舶」，不
    得以「揭示」方法為之，依前開注意事項第61點規定亦應同
    時頒發准予續航之許可命令，而認其執行之程序及方式均與
    海商法第4 條、強制執行法第114 條、辦理強制執行事件應
    行注意事項第61點規定顯然有違云云，尚屬無理由，其抗告
    應予駁回。
三、次查，原法院執行本件假扣押查封抗告人即債務人乙○○○
    所有前開房地，已先後設定第一、第二順位抵押權擔保金額
    分別為780 萬元、760 萬元在案，實際欠款760 萬元，而該
    房地之課稅現值與公告現值合計僅197 萬9 千元，於拍賣後
    優先清償抵押債權及稅款後，已無多少殘值；則僅剩查封之
    得發號漁船，而本件假扣押債權係肇因於船舶碰撞，依強制
    執行法第114 條、海商法第4 條第1 項但書規定，債權人本
    得聲請假扣押；又該漁船於拍賣後，尚應先清償執行費用、
    關稅等，且該漁船現仍滯留海外，拍賣時，勢必嚴重影響第
    三人之投標意願及價格，原裁定認抗告人乙○○○所稱已查
    封之債務人財產已逾500 萬元債權額，尚非可採，而駁回其
    聲明異議，核無不合。乙○○○抗告仍執前詞指摘原裁定不
    當，自無理由，應予駁回。
四、據上論結，本件抗告為無理由，依強制執行法第30條之1 ，
    民事訴訟法第495 條之1 第1 項、第449 條第1 項、第95條
    、第78條，裁定如主文。
中　　華　　民　　國　　96　　年　　10　　月　　5 　　日
                            民事第一庭
                                審判長法官  黃金石
                                法      官  謝肅珍
                                法      官  林健彥
以上正本證明與原本無異。
如不服本裁定應於送達後10日內向本院提出再抗告狀（並按他造
當事人之人數附繕本），並繳納再抗告費新臺幣1,000 元。
再為抗告應以適用法規顯有錯誤為理由，並經本院之許可，該許
可以原裁定所涉及之法律見解具有原則上之重要性者為限，並委
任律師為代理人。
中　　華　　民　　國　　96　　年　　10　　月　　5 　　日
                                書  記  官  魏文常
附註：
抗告人之配偶、三親等內之血親、二親等內之姻親，或抗告人為
法人、中央或地方機關時，其所屬專任人員具有律師資格並經法
院認適當者，亦得為第三審代理人。
抗告人或其法定代理人具有律師資格者及前項情形，應於提起抗
告或委任時釋明之。
